【裁判字號】    97,簡,249
【裁判日期】    980325
【裁判案由】    綜合所得稅
【裁判全文】
高雄高等行政法院簡易判決
                                     97年度簡字第00249號
原      告  甲○○
            丙○○
共      同
送達代收人  乙○○
被      告  財政部臺灣省南區國稅局
代  表  人  丁○○  局長
上列當事人間綜合所得稅事件，原告不服財政部中華民國97年11
月7日台財訴字第09713022460號及97年11月17日台財訴字第0971
3022490號訴願決定，合併提起行政訴訟，本院判決如下：
    主  文
原告之訴駁回。
訴訟費用由原告負擔。
    事實及理由
一、事實概要︰
    緣原告甲○○民國92年度綜合所得稅結算申報，被告以其該
    年度非屬中華民國境內居住之個人，核定綜合所得總額新臺
    幣（下同）0元，並補徵其按居住者身分辦理結算申報，原
    核定已退稅額14,935元。另原告丙○○92及93年度綜合所得
    稅結算申報，被告以其92及93年度均非屬中華民國境內居住
    之個人，核定綜合所得總額0元，並補徵其按居住者身分辦
    理結算申報，原核定已退稅額16,906元及17,290元。原告不
    服，分別申經復查，均未獲變更。渠等分別提起訴願，亦均
    遭決定駁回，遂合併提起本件行政訴訟。
二、原告起訴意旨略以：
    我國默許國人擁有雙重國籍，「除戶」僅是戶政機關為「戶
    政管理」所為之手續，並非證明其無戶籍，原告迄今均尚未
    結婚，依國情來檢視，絕大部分未婚子女皆以父母之住所為
    其住所。至有否「經常居住」之意，應如最高行政法院95年
    度判字第1957號及97年度判字第272號判決，皆強調須考量
    其經濟活動重心，而不以居住天數不長就認為無久住之意，
    才合乎實際事實。又中鋼公司要求原告補繳股利之事，業經
    財政部97年8月19日台財訴字第09700310650號訴願決定書撤
    銷在案，本件可否比照中鋼公司案件處理為由等語，資為爭
    議，並聲明求為判決訴願決定及原處分均撤銷。
三、被告則以：
    按「依一定之事實，足認以久住之意思，住於一定之區域者
    ，即為設定其住所於該地。」為民法第20條第1項所規定，
    是我國民法關於住所之設定，兼採主觀主義及客觀主義之精
    神，必須主觀上有久住一定區域之意思，客觀上有住於一定
    區域之事實，該一定之區域始為住所。而戶籍登記係據實登
    記人民遷徙情形，自應以戶籍所在地為其設定住所意思之外
    顯表徵。原告原雖均設籍於臺南市○區○○路2段227號，然
    渠等於84年間已除戶於乙○○（原告父親）戶內，92及93年
    度並未設籍居住於中華民國，且原告甲○○（61年次）、丙
    ○○（64年次）於92及93年度均已滿20歲，長年居住國外並
    經歸化為美國籍，92及93年度並未設籍居住於中華民國，縱
    依原告所提示持美國護照入境之資料，渠等92及93年度各僅
    出入境2次，停留天數亦各僅為9天及15天，實不符合所得稅
    法第7條第2項第1款所定，在中華民國境內有住所，並經常
    居住中華民國境內之要件。渠等在中華民國境內無住所，而
    於一課稅年度內在中華民國境內居留合計均未滿183天，為
    非境內居住者，且渠等92及93年度所得來源均以營利及利息
    所得為主，此所得來源係財產所生之收益，難謂渠等92及93
    年度整體經濟生活重心皆在國內，被告以原告於92及93年度
    非屬中華民國境內居住之個人，發單補徵原按居住者身分核
    定之上開已退稅額，並無不合。至渠等援引最高行政法院95
    年度判字第1957號及97年度判字第272號判決，與本件之案
    情均不同，且係個案判決，尚非判例，尚不得援引適用於本
    件等語，資為抗辯，並聲明求為判決駁回原告之訴。
四、本件如前揭所載之事實，業據兩造分別陳述在卷，並有原告
    92、93年度綜合所得稅結算申報書、被告該2年度綜合所得
    稅核定通知書附原處分卷可稽，應堪認定。原告雖以前揭情
    詞爭執，惟查：
（一）按「凡有中華民國來源所得之個人，應就其中華民國來源
      之所得，依本法規定，課徵綜合所得稅。非中華民國境內
      居住之個人，而有中華民國來源所得者，除本法另有規定
      外，其應納稅額，分別就源扣繳。」「本法稱中華民國境
      內居住之個人，指左列兩種：1、在中華民國境內有住所
      ，並經常居住中華民國境內者。2、在中華民國境內無住
      所，而於一課稅年度內在中華民國境內居留合計滿183天
      者。本法稱非中華民國境內居住之個人，係指前項規定以
      外之個人。」「非中華民國境內居住之個人，．．．在中
      華民國境內有第88條規定之各項所得者，不適用第71條關
      於結算申報之規定，其應納所得稅應由扣繳義務人於給付
      時，依規定之扣繳率扣繳之；如有非屬第88條規定扣繳範
      圍之所得，並於該年度所得稅申報期限開始前離境者，離
      境前應向該管稽徵機關辦理申報，依規定稅率納稅；其於
      該年度所得稅申報期限內尚未離境者，應於申報期限內依
      有關規定申報納稅。」分別為所得稅法第2條、第7條第2
      項、第3項及第73條第1項所明定。次按「依一定事實，足
      認以廢止之意思離去其處所者，即為廢止其住所。」為民
      法第24條所明定。
（二）經查，本件原告原設籍於渠等父親乙○○台南市○區○○
      路2段227號戶內，然已於84年間自該戶籍內除戶，嗣原告
      甲○○於96年2月8日入境，於同年2月9日重為遷入登記；
      而原告丙○○則於96年2月10日入境，同年2月12日重為遷
      入登記等情，有原告全戶戶籍資料查詢清單附卷足參，從
      而，原告自84年起至96年2月間重為遷入該戶籍登記為止
      ，均未在國內設有戶籍乙節，即堪認定。再參諸被告中外
      旅客入出境紀錄查詢作業，原告甲○○曾於91年12月22日
      入境，92年1月1日出境，92年12月26日入境，93年1月5日
      出境，92年度在中華民國境內停留時間共計僅7天；另原
      告丙○○則曾於91年12月21日入境，92年1月1日出境，92
      年12月24日入境，92年1月4日出境，92及93年度在中華民
      國境內停留時間共計13天，亦有上開入出境紀錄查詢作業
      附原處分卷可參。足見原告於上開期間縱有入境之事實，
      停留時間卻十分短暫，顯無以久住之意思居住於中華民國
      境內之客觀事實（民法第20條參照）；況原告長年居住國
      外，且經歸化為美國籍，亦有被告上開中外旅客入出境紀
      錄查詢作業附原處分卷可稽，自難認定渠等92、93年度屬
      在中華民國境內設有住所，而為中華民國境內居住之個人
      ，則被告以原告甲○○92年度及原告丙○○92、93年度在
      中華民國境內無住所，於課稅年度內在中華民國境內居留
      合計未滿183天，為非境內居住者，非屬中華民國境內居
      住之個人，而發單補徵原按居住者身分已退稅額，經核即
      無違誤。至原告援引最高行政法院95年度判字第1957號判
      決，主張經考量經濟活動重心，縱於一課稅年度內未居住
      滿183天，仍應視為中華民國境內居住之個人云云，核屬
      個案之法律見解，並無拘束本院之效力。況該判決認所得
      稅法第7條係以納稅義務人在中華民國境內有無住所為標
      準，分別就中華民國境內居住之個人乙詞所設定義，情形
      不同，不容混淆；抑且該案被上訴人羅秀雄在中華民國境
      內係設有住所，又有多次入境居住該戶籍地之事實，因而
      縱未居住滿183天，依所得稅法第7條第1項第1款之規定，
      仍應視為中華民國境內居住之個人，亦與原告於我國境內
      並無戶籍且無經常居住國內之情形不相同，自難比附援引
      ，原告之主張，尚無足採。
（三）至原告主張中鋼公司要求其補繳股利之事，案經財政部97
      年8月19日台財訴字第09700310650號訴願決定書撤銷在案
      ，本件可否比照中鋼公司案件處理乙節。經查，原告所舉
      上開訴願決定書乃係針對原告94及95年度補繳中鋼公司股
      利所得之扣繳稅額事宜，與本件原告92及93年度是否為境
      內居住者之認定無涉，原告之主張洵無足採，併此敘明。
五、綜上所述，原告之主張均無可採。被告以原告甲○○92年度
    非屬中華民國境內居住之個人，核定綜合所得總額0元，並
    補徵其按居住者身分辦理結算申報，原核定已退稅額14,935
    元；另以原告丙○○92及93年度非屬中華民國境內居住之個
    人，核定綜合所得總額均為0元，並補徵其按居住者身分辦
    理結算申報，原核定已退稅額16,906元及17,290元，於法並
    無違誤。訴願決定遞予維持，亦無不合。原告提起本件訴訟
    ，求為撤銷，為無理由，應予駁回。又本件事證已臻明確，
    兩造其餘攻擊防禦方法，均核與本件判決結果不生影響，爰
    不一一論述，附此敘明。另本件屬簡易事件，爰不經言詞辯
    論為之。
六、據上論結，本件原告之訴為無理由，依行政訴訟法第233條
    第1項、第236條、第98條第1項前段、第104條、民事訴訟法
    第85條第1項前段，判決如主文。
中    華    民    國    98    年     3    月   25     日
            高雄高等行政法院第三庭
                                法官  詹 日 賢
以上正本係照原本作成。
如不服本判決，應於送達後20日內，向本院提出上訴狀並表明上
訴理由，如於本判決宣示後送達前提起上訴者，應於判決送達後
20日內補提上訴理由書（須按他造當事人人數附繕本）。
中    華    民    國    98    年     3    月   25     日
                              書記官  宋 鑠 瑾
附註：
行政訴訟法第235條（第1項、第2項）：
對於適用簡易程序之裁判提起上訴或抗告，須經最高行政法院之
許可。
前項許可，以訴訟事件所涉及之法律見解具有原則性者為限。


司法院資訊處製作；財團法人民間司法改革基金會備份。
